臺灣嘉義地方法院刑事判決
111年度交訴字第82號
公  訴  人  臺灣嘉義地方檢察署檢察官
被      告  黃有宏



上列被告因過失致死案件，經檢察官提起公訴（111年度調偵字
第576、577號），因被告於準備程序中就被訴事實為有罪之陳述
，本院合議庭裁定由受命法官獨任進行簡式審判程序，判決如下
：
    主  文
黃有宏汽車駕駛人，無駕駛執照駕車，因過失致人於死，處有期
徒刑捌月。
    事  實
一、黃有宏於民國111年4月3日18時35分許，無駕駛執照（其駕
    駛執照業經酒駕逕註，未領有合格之駕駛執照，起訴書漏載
    此部分事實，業經檢察官當庭更正）而駕駛車牌號碼0000-0
    0號自用小客車，沿國道一號高速公路北港、新港交流道下
    匝道往西方向行駛，行經該匝道（屬少線道）與縣道○000○○
    路○○○○道○○○號誌交岔路口，欲往左駛入縣道嘉159線公路時
    ，本應注意行至無號誌之交岔路口，少線道車應暫停讓多線
    道車先行，且應減速慢行作隨時停車之準備，而依當時天候
    陰、夜間有照明、柏油路面、路面乾燥、無缺陷、無障礙物
    ，視距良好，並無不能注意之情事，竟疏未注意暫停讓多線
    道車先行及減速慢行作隨時停車之準備，貿然往左駛入縣道
    嘉159線公路，適有蔡坤輝騎乘車牌號碼000-0000號普通重
    型機車，沿縣道嘉159線公路由東往西方向行駛至上開路口
    ，亦疏未注意遵守標線「禁行機車」之指示及減速慢行作隨
    時停車之準備，貿然直行，兩車因而發生碰撞，致蔡坤輝人
    車倒地，雖經緊急送往衛生福利部嘉義醫院急救，然仍因頭
    部外傷、兩側硬腦膜下出血引起創傷性休克，於同年月4日
    死亡。而黃有宏肇事後，於有偵查權之機關或公務員發覺犯
    罪前，留在現場，並向到場處理之員警自首接受裁判而查悉
    上情。
二、案經蔡坤輝之子蔡文榮訴由嘉義縣警察局水上分局報告臺灣
    嘉義地方檢察署檢察官及該署檢察官相驗後簽分偵查起訴。
　　理  由
一、本件被告黃有宏所犯係死刑、無期徒刑、最輕本刑為3年以
    上有期徒刑以外之罪，其於準備程序中就被訴事實為有罪之
    陳述，經告知簡式審判程序之旨，並聽取公訴人及被告之意
    見後，本院合議庭認為適宜而裁定由受命法官獨任進行簡式
    審判程序，是本件之證據調查，依刑事訴訟法第273條之2規
    定，不受同法第159條第1項、第161條之2、第161條之3、第
    163條之1及第164條至第170條規定之限制，合先敘明。
二、上開犯罪事實，業據被告於本院準備程序及審理時坦承不諱
    （本院卷第31、43、56、58頁），核與證人即告訴人蔡文榮
    於警詢、偵查之證述相符（警卷第9-12頁、偵卷第19-20頁
    ），並有道路交通事故現場圖、道路交通事故調查報告表㈠㈡
    、臺灣嘉義地方檢察署相驗筆錄、相驗屍體證明書、檢驗報
    告書各1份、現場照片在卷可稽（警卷第15-17、20-29頁、
    相卷第91、97、115-137頁），足認被告之自白與事實相符
    ，應堪採信。按行車速度，依速限標誌或標線之規定，無速
    限標誌或標線者，應依下列規定：二、行經設有彎道、坡路
    、狹路、狹橋、隧道、學校、醫院標誌之路段、道路施工路
    段、泥濘或積水道路、無號誌之交岔路口及其他人車擁擠處
    所，或因雨霧致視線不清或道路發生臨時障礙，均應減速慢
    行，作隨時停車之準備；汽車行駛至交岔路口，其行進、轉
    彎，應依下列規定：二、行至無號誌或號誌故障而無交通指
    揮人員指揮之交岔路口，支線道車應暫停讓幹線道車先行。
    未設標誌、標線或號誌劃分幹、支線道者，少線道車應暫停
    讓多線道車先行；車道數相同時，轉彎車應暫停讓直行車先
    行；同為直行車或轉彎車者，左方車應暫停讓右方車先行。
    但在交通壅塞時，應於停止線前暫停與他方雙向車輛互為禮
    讓，交互輪流行駛，道路交通安全規則第93條第1項第2款、
    第102條第1項第2款分別定有明文。本件被告既曾考領普通
    小型車之駕駛執照，對於前開規定自屬明知，並應予遵守，
    且據上開道路交通事故調查報告表所載案發當時天候陰、夜
    間有照明、柏油路面、路面乾燥、無缺陷、無障礙物，視距
    良好，並無不能注意之情事，其駕駛自用小客車行經匝道與
    縣道○000○○路○○號誌交岔路口，疏未注意暫停讓多線道車先
    行及減速慢行作隨時停車之準備，貿然往左駛入縣道嘉159
    線公路，肇致本件車禍發生，顯有過失，且本件交通事故經
    送請鑑定，結果認被告駕駛自用小客車，夜間行經無號誌交
    岔路口少線道車未暫停讓多線道車先行，為肇事次因，再送
    覆議，結果認被告駕駛自用小客車，夜間行經匝道匯入之無
    號誌路口，少線道車未暫停讓多線道行，且未減速慢行，做
    隨時停車之準備，同為肇事原因，此有交通部公路總局嘉義
    區監理所嘉雲區行車事故鑑定會鑑定意見書（嘉雲區000000
    0案）及交通部公路總局車輛行車事故鑑定覆議會覆議意見
    書（0000000案）各1份在卷可參（相卷第144-146頁、偵卷
    第21-23頁），而被告之上揭過失駕駛行為與被害人之死亡
    結果間，亦具有相當因果關係甚明。至被害人騎乘機車行經
    上開無號誌交岔路口，亦疏未注意遵守標線「禁行機車」之
    指示及減速慢行作隨時停車之準備，貿然直行，致發生本件
    交通事故，鑑定結果亦認被害人駕駛普通重型機車，夜間行
    駛劃有「禁行機車」標字之車道，未注意車前狀況，減速慢
    行，並隨時採取必要之安全措施，為肇事主因，再送覆議結
    果認被害人駕駛普通重型機車，夜間違規行駛劃有「禁行機
    車」標字之車道，且行經匝道匯入之無號誌路口，未減速慢
    行做隨時停車之準備，同為肇事原因，有上開鑑定意見書、
    覆議意見書可參，可徵被害人亦有過失，然不能因此解免被
    告之過失責任，併予敘明。綜上，本案事證明確，被告上開
    犯行洵堪認定，應依法論科。
三、論罪科刑：
  ㈠查被告前於103年12月29日因普通小型車駕駛執照經酒駕逕註
    ，迄今未再領得合格駕駛執照，有證號查詢汽車駕駛人資料
    在卷可憑（警卷第30頁），是核被告所為，係犯道路交通管
    理處罰條例第86條第1項、刑法第276條之汽車駕駛人無駕駛
    執照駕車因過失致人於死罪，並應依道路交通管理處罰條例
    第86條第1項之規定，加重其刑。起訴意旨認被告係犯刑法2
    76條之過失致人於死罪，尚有未合，此部分業經檢察官當庭
    更正起訴法條為道路交通管理處罰條例第86條第1項、刑法
    第276條，本院自毋庸變更起訴法條。
  ㈡被告於肇事後，在未經有偵查權之機關或公務員發覺為犯嫌
    前，向到場處理本件車禍之員警坦承其為肇事者，有嘉義縣
    警察局水上分局南新派出所道路交通事故肇事人自首情形紀
    錄表附卷可憑（警卷第35頁），嗣並接受調查裁判，被告係
    對於未發覺之犯罪自首而接受裁判，核與自首要件相符，爰
    依刑法第62條前段規定減輕其刑，並依法先加重後減輕之。
  ㈢爰審酌被告無照駕駛自用小客車，不知謹慎注意遵守交通規
    則，於行經無號誌交岔路口，疏未注意暫停讓多線道車先行
    及減速慢行作隨時停車之準備，肇生本件車禍，造成被害人
    喪失寶貴生命，被害人家屬亦遭受無法彌補之傷痛，並考量
    被告犯後坦承犯行，然迄今尚未與被害人家屬達成和解賠償
    損害，兼衡被告及被害人雙方之過失情節，及被告素行暨其
    自述高職畢業之智識程度、離婚、育有3名成年子女、從事
    建築業蓋鐵皮屋、月收入約新臺幣3萬多元（視工作量而定
    ）之家庭經濟狀況（本院卷第59頁）等一切情狀，量處如主
    文所示之刑。
據上論斷，應依刑事訴訟法第273條之1第1項、第299條第1項前
段，道路交通管理處罰條例第86條第1項，刑法第11條前段、第2
76條、第62條前段，刑法施行法第1條之1第1項，判決如主文。
本案經檢察官郭志明提起公訴，檢察官楊麒嘉到庭執行職務。
中　　華　　民　　國　　111 　年　　12　　月　　5 　　日
                  刑事第八庭    法　官　孫偲綺
以上正本證明與原本無異。
如不服本判決應於收受判決後20日內向本院提出上訴書狀，並應
敘述具體理由；其未敘述上訴理由者，應於上訴期間屆滿後20日
內向本院補提理由書（均須按他造當事人之人數附繕本）「切勿
逕送上級法院」。告訴人或被害人如對於本判決不服者，應具備
理由請求檢察官上訴，其上訴期間之計算係以檢察官收受判決正
本之日期為準。
中　　華　　民　　國　　111 　年　　12　　月　　5 　　日
                                書記官　陳佾澧
附錄本案論罪科刑法條： 
中華民國刑法第276條 
因過失致人於死者，處五年以下有期徒刑、拘役或五十萬元以下
罰金。
道路交通管理處罰條例第86條第1項 
汽車駕駛人，無駕駛執照駕車、酒醉駕車、吸食毒品或迷幻藥駕車、行駛人行道或行經行人穿越道不依規定讓行人優先通行，因而致人受傷或死亡，依法應負刑事責任者，加重其刑至二分之一。